【裁判字號】    89,自緝,19
【裁判日期】    890614
【裁判案由】    侵占
【裁判全文】
臺灣臺南地方法院刑事判決                          八十九年度自緝字第一九號
    自  訴  人  大山交通有限公司代表人  設台南市○○○路三三號
    代  表  人  甲○○
    自訴代理人  乙○○
    被      告  丙○○
右列被告因侵占侵件，經自訴人提起自訴，本院判決如左：
    主  文
丙○○無罪。
    理  由
一、自訴意旨略以：緣被告丙○○於民國（下同）八十五年十一月間，在台南市○○
    ○路三三號自訴人大山交通企業有限公司（下稱大山公司），同意月付新台幣（
    下同）二千元加入自訴人所經營之嘉南計程車無線電台，並向自訴人借用紐西蘭
    製TA－T牌T2000型價值新台幣二萬五千元（下同）無線電車裝機組乙套。詎被告
    於八十六年十一月間起，即失去音訊未再繳服務費，迄至八十七年四月共積欠自
    訴人八千元服務費。依雙方借用契約書第三條之規定，如承借人有拒絕繳納服務
    費或遲延者，出借人得先行關機，經出借人限期催繳後，仍不繳納者，出借人得
    終止契約。嗣經自訴人多方聯絡被告，並於八十七年三月十日寄發律師函給被告
    ，以雙方契約已經終止，催告被告前來繳納欠款，業經被告收受，被告即應返還
    上開借用之無線電車裝機組乙套予自訴人。惟被告依然不聞不問，拒不出面處理
    ，而自訴人亦無從再聯絡被告本人，是被告既明知借用契約業已終止，已無占有
    上開車台機之權限，而仍繼續占用借用物，亦未出面向自訴人再辦借約，或向自
    訴人說明要暫緩交還車台機之原因，又無再依約繳納使用車台機之服務費，足證
    被告其已變易原來之租用持有意思，而為不法所有之意思至明。因認被告涉犯有
    刑法第三百三十五條第一項侵占罪嫌云云。
二、訊之被告丙○○供承有於右述時地，向自訴人大山公司借用無線電車台機一台，
    然堅決否認有侵占犯行，辯稱：伊後來託朋友陳天坐將車台機返還自訴人，但自
    訴人不同意，當時伊女朋友杜玉清亦在場聽聞等語。經查被告丙○○所辯上情，
    業據證人杜玉清於本院審理時結證屬實，足認被告所供非虛。依此，被告既已將
    向自訴人大山公司所租借之車台機，委請他人代為返還自訴人大山公司，即難認
    被告主觀上有何不法所有之侵占意圖。次查，刑法侵占罪之構成要件，須行為人
    主觀上，有意圖為自己或第三人不法之所有，而侵占自己持有他人之物者，始該
    當之，此觀之刑法三百三十五條第一項規定自明。被告既已將車台機主動返還，
    於主觀上要難認被告有侵占自訴人車台機之意圖，則被告所為即與刑法侵占罪構
    成要件不該當。復查，被告丙○○已與自訴人大山公司達成本件車台機租用糾紛
    之和解，有和解書乙份在卷可稽，並為自訴人所自承，益證被告對租用自訴人車
    台機並無不法所有之侵占意圖。
三、此外，復查無其他積極證據，足認被告確有侵占之情事，被告犯罪尚屬不能證明
    ，依法應諭知無罪之判決，以符法制。
據上論斷，應依刑事訴訟法第三百零一條第一項，判決如主文。
中    華    民    國      八十九      年     六       月      十四      日
                                  臺灣臺南地方法院刑事第三庭
                                            法  官  吳孟良
右正本證明與原本無異
如不服本判決應於送達後十日內向本院提出上訴狀
                                            書記官  陳金堂
中    華    民    國      八十九      年     六       月      十四      日


司法院資訊處製作；財團法人民間司法改革基金會備份。
